ACORDAO-COMPLETO-2347999

ACÓRDÃO 5549/2019 ATA 23/2019 - PRIMEIRA CÂMARA

VISTOS, relatados e discutidos estes autos de representação formulada pela empresa Via Aliança comércio de Automóveis dando conta de possíveis irregularidades ocorridas no Pregão Presencial 004/2018, realizado pelo Conselho Regional de Farmácia do Estado do Tocantins (CRF/TO) , tendo por objeto a aquisição de um veículo automotor do tipo utilitário esportivo (SUV) ,
ACORDAM os Ministros do Tribunal de Contas da União, reunidos em sessão da Primeira Câmara, ante as razões expostas pelo Relator, em:
9.1. conhecer da presente representação, por preencher os requisitos de admissibilidade previstos nos arts. 235 e 237, inciso VII, do Regimento Interno do TCU c/c o art. 113, § 1º, da Lei 8.666/1993, para, no mérito, considerá-la prejudicada, ante a perda de objeto decorrente da anulação do certame questionado; e
9.2. dar ciência ao Conselho Regional de Farmácia do Estado do Tocantins que a aceitação de proposta em desacordo com os termos do edital da licitação afronta as disposições do art. 3º da Lei 8.666/1993, em razão da inobservância do princípio da vinculação ao instrumento convocatório; 
9.3. dar ciência desta deliberação à representante e ao Conselho Regional de Farmácia do Estado do Tocantins.

Representação sobre possíveis irregularidades ocorridas no Conselho Regional de Farmácia do Estado do Tocantins - CRFTO, relacionadas à realização do Pregão Presencial, ante descumprimento da Lei 8.666/93.

Primeira Câmara

Conselho Regional de Farmácia do Estado do Tocantins - CRF/TO.

3. Responsável: Via Aliança comércio de Automóveis (CNPF 28.239.067/0001-00).

13.1. Ministros presentes: Walton Alencar Rodrigues (Presidente) e Benjamin Zymler.
13.2. Ministro-Substituto convocado: Augusto Sherman Cavalcanti (Relator).
13.3. Ministro-Substituto presente: Weder de Oliveira.

AUGUSTO SHERMAN

Adoto, como relatório, a instrução elaborada no âmbito da SEC/TO (peça 5) , reproduzida a seguir, a qual foi aprovada pelos dirigentes daquela secretaria.
“INTRODUÇÃO
1. 	Cuidam os autos de representação a respeito de possíveis irregularidades ocorridas no Conselho Regional de Farmácia do Estado do Tocantins - CRFTO, relacionadas à realização do Pregão Presencial nº 004/2018 (Processo 148/2018) .
2. 	O representante alega (peça 1) que no decorrer do procedimento licitatório ocorreram fatos que afrontam à legislação e os princípios norteadores dos procedimentos licitatórios, principalmente, referentes a:
	a) orçamentos que apresentam cotação diferente das especificações constantes no termo de referência;
	b) falta de documentos no processo de formalização da licitação;
	c) 	alterações das especificações dos itens do edital, sem justificativa técnica;
	d) declaração de adjudicação do certame para empresa que ofertou valor maior do que o orçado e fora das especificações do termo de referência, sem justificativa;
	e) alteração injustificada da data da realização do pregão.
3.	Solicitou, por fim, a anulação da licitação, a adequação do termo de referência para participação de todas as marcas do mercado e a republicação do certame.
4.	Em 26/6/2018, foi protocolado o Ofício n°. 125/2018 (peça 4) , de lavra do CRF/TO, onde informa sobre a anulação do Processo Licitatório nº 148/2018 (Pregão Presencial nº 004/20 18) , cujo objeto era a aquisição de 1 (um) veículo automotor do tipo utilitário esportivo (Sport Utility Vehicle –SUV) , 4x2, gasolina ou flex, considerando a constatação de vícios formais e em razão da conveniência e oportunidade, nos termos do art. 49 da Lei 8.666/93 e Súmula 346 do STF.
	EXAME DE ADMISSIBILIDADE
5.	Registra-se que a representação não preenche os requisitos de admissibilidade constantes no art. 235 do Regimento Interno do TCU e/ou no art. 103, § 1º, da Resolução – TCU 259/2014, haja vista que não foi demonstrado a existência do interesse público e, consequentemente, a matéria tutelada nos autos não é de competência do Tribunal.
6.	Ademais, a comprovada anulação do mesmo certame, atendendo a interesse público, desfaz o objeto da presente representação.
PROPOSTA DE ENCAMINHAMENTO
7.	Ante o exposto, submetem-se os autos à consideração superior, propondo:
a) não conhecer a presente documentação como representação por não atender os requisitos de admissibilidade e/ou pressupostos de legitimidade previstos, no art. 235 do Regimento Interno do TCU;
	b) determinar liminarmente o arquivamento deste processo, com fundamento no parágrafo único do art. 237, c/c o parágrafo único do art. 235, do Regimento Interno do TCU;
	c) dar ciência ao representante.
	
	É o relatório.

não há.

Não atuou.

Representação. Possíveis irregularidades em procedimento licitatório. Superveniência da comprovação da anulação do procedimento. Conhecimento. Perda de objeto.

REPRESENTAÇÃO (REPR)

Trata-se de representação formulada pela empresa Via Aliança comércio de Automóveis dando conta de possíveis irregularidades ocorridas no Pregão Presencial 004/2018, realizado pelo Conselho Regional de Farmácia do Estado do Tocantins (CRF/TO) , tendo por objeto a aquisição de um veículo automotor do tipo utilitário esportivo (SUV) . 
2.	A representante alega, em síntese, as seguintes ocorrências no certame:
	a) orçamentos com cotação diferente das especificações constantes no termo de referência;
	b) falta de documentos no processo de formalização da licitação;
	c) alterações das especificações dos itens do edital, sem justificativa técnica; 
	d) adjudicação do certame para empresa que ofertou valor maior do que o orçado anteriormente e fora das especificações do termo de referência, sem justificativa; e
	e) alteração injustificada da data da realização do pregão.
3.	Ocorre que o CRF/TO encaminhou em 26/6/2018 ao Tribunal ofício (peça 4) no qual informa a anulação do certame questionado.
4.	Ante esses fatos, a SEC/TO apresenta proposta no sentido de não se conhecer da presente representação, em razão de não ter sido demonstrada a existência do interesse público e, consequentemente, a matéria tutelada nos autos não ser de competência do Tribunal, além da ocorrência da anulação do certame.
5.	Com as devidas vênias da SEC/TO, entendo que a representação deve ser conhecida, uma vez que preenche os requisitos de admissibilidade previstos nos arts. 235 e 237, inciso VII, do Regimento Interno do TCU c/c o art. 113, § 1º, da Lei 8.666/1993. Considero que havia interesse público envolvido, pois caso o certame não viesse a ser anulado posteriormente, deveria ser apurada pelo menos a questão atinente à adjudicação à licitante que ofertou veículo que não atendia às especificações do termo de referência do pregão, já que estaria sendo contrariado o art. 3º da Lei 8.666/1993, em razão da inobservância do princípio da vinculação ao instrumento convocatório. Entendo, ainda, que poderia ser também objeto de apuração o valor da aquisição do veículo frente aos preços de mercado.
6.	O fato de ter ocorrido a anulação do certame também não se constitui motivo de não conhecimento, mas sim de perda de objeto da representação. Assim, a representação deve ser conhecida, para, no mérito, ser considerada prejudicada ante a perda de seu objeto, sem prejuízo de que seja dada ciência ao CRF/TO acerca da falha acima mencionada acerca da inobservância do princípio da vinculação ao instrumento convocatório.
	Ante o exposto, manifesto-me por que o Tribunal aprove o acórdão que ora submeto à apreciação deste Colegiado.
TCU, Sala das Sessões Ministro Luciano Brandão Alves de Souza, em 9 de julho de 2019.
AUGUSTO SHERMAN CAVALCANTI 
Relator